臺灣新北地方法院民事判決
110年度訴字第2868號
原      告  謝幸容  
訴訟代理人  李志正律師
被      告  兆紅國際事業股份有限公司

法定代理人  林致兵  
訴訟代理人  劉韋廷律師
            黃正龍律師
            陳叔媛律師
上列當事人間請求給付合約利潤事件，經本院於民國111年5月3
日言詞辯論終結，判決如下：
    主  文
被告應給付原告新臺幣（下同）200萬3,374元，及自民國110年
  12月18日起至清償日止，按年息5%計算之利息。
訴訟費用由被告負擔。
本判決於原告以新臺幣67 萬元供擔保後，得假執行；但被告如
  以新臺幣200萬3,374元預供擔保，得免為假執行。
   事實及理由
一、原告主張：㈠兩造簽有委託經營合約(下稱系爭合約)，由被
    告委託原告經營「Ruday滷底撈重本麻辣滷味」板橋國慶特
    許直營店（下稱系爭門市），依系爭合約第3條第1個第2項
    約定：「門市租金與廠商月結款項由甲方（即被告）支付。
    乙方（即原告）需負擔人員薪資包含勞健保，退休金等費用
    。甲乙雙方實際損益分配比例各為50%」（下稱系爭條款）
    ，兩造同意系爭門市之月營業收入淨額扣除共同支出雜項後
    ，應均分給兩造，被告負責支付門市租金與廠商月結款項；
    原告則負擔人員薪資包含勞健保、退休金等費用。詎被告竟
    違反系爭條款約定，自民國107年7月起至108年10月止，於
    每月分配系爭門市利潤予原告時， 逕行將應由其負擔之門
    市租金與廠商月結款項，先行自系爭門市之營業收入淨額扣
    除，並扣除電話費、稅捐等雜項支出費用後，計算出營業利
    益金額，再將營業利益按50%或60%之比例分予原告，形同強
    迫原告負擔系爭門市租金與廠商月結款項，經原告多次向被
    告反應分潤計算方式有誤，均未獲被告處理。㈡查，依系爭
    門市自107年7月起至108年10月止之損益表可知，系爭門市
    自107年7月至108年10月之營業收入淨額共新臺幣（下同）6
    ,328,699元（各月明細詳如附表二營業收入欄所示），扣除
    附表一所示107年7月至108年10月共同支出雜項總額445,864
    元後，應分配之利潤為5,882,835元， 經平均分配，原告應
    分得2,941,418元（計算式：<6,328,699-445,864>÷2=2,941
    ,418）。而被告自107年7月至108年10月止僅支付原告938,0
    44元（明細詳如附表二原告實際分得欄），尚欠原告2,003,
    374元（計算式：2,941,418-938,044=2,003,374）。為此，
     依系爭條款約定請求被告支付尚積欠之2,003,374元等語。
    其聲明為：被告應給付原告2,003,374元，及自起訴狀繕本
    送達之翌日起至清償日止，按年息5%計算之利息。並陳明願
    供擔保，請准宣告假執行。
二、被告辯稱：㈠系爭條款約定雙方實際損益分配比例各為50%，
    依其文義之通常解釋即係指「以營業收入扣除各項成本後所
    得損益結果」，按比例分配之意，換言之，系爭條款真意為
    ：「乙方（即原告）將營業收入全數交由甲方（即被告），
    門市營業收入扣除各項費用後之實際損益雙方各自分配50%
    ，並由甲方(即被告)對外支付門市租金及月結款項，乙方（
    即原告）則應自行負擔人事相關成本」，即該「支付」之意
    僅係由被告負責協助將款項交付予廠商或是房屋出租人而已
    ，並非門市租金及廠商月結款項應由被告負擔，否則系爭條
    款中焉需特別區分「支付」、「負擔」二詞？是原告並無任
    何合約利潤尚未取得。況被告所提損益表均經原告簽名確認
    ，待原告確認無誤後，被告方才將原告應得利潤匯款至原告
    帳戶，衡諸常情，若原告不認同被告之損益分配計算方式，
    焉可能會每一期損益表均簽名確認，待經營系爭門市將近1
    年半後方才提出質疑，可證原告自始至終均清楚損益分配計
    算之模式。㈡再關於系爭條款約定：「甲乙雙方實際損益分
    配比例各為50%」，原告係主張以月營業收入淨額扣除共同
    支出雜項後均分利潤云云，然所謂「共同支出雜項」一詞未
    見於系爭合約，所提計算方式自非可採。㈢綜上，被告係依
    系爭條款計算兩造應得之損益分配，並依原告確認無誤之損
    益表給付原告應得之款項，原告並無其他合約利潤尚未取得
    ，原告請求實無理由等語。其聲明為：原告之訴及其假執行
    之聲請均駁回。並陳明如受不利益判決，願供擔保，請准宣
    告免為假執行。
三、原告主張兩造簽有系爭合約，由被告委託原告經營「Ruday
    滷底撈重本麻辣滷味」之系爭門市之事實，業據提出系爭合
    約書為證，被告復不爭執，自堪信為真實。再原告主張：依
    系爭條款約定，兩造同意系爭門市租金與廠商月結款項由被
    告負責支付，原告則負擔系爭門市人員薪資包含勞健保、退
    休金，詎被告於每月分配系爭門市利潤予原告時， 逕行將
    應由其負擔之門市租金與廠商月結款項，先行自系爭門市之
    營業收入淨額扣除，並扣除電話費、稅捐等雜項支出費用後
    ，計算出營業利益金額，再將營業利益按50%或60%之比例分
    予原告，致原告短分利潤2,003,374元乙情，被告雖不否認
    於計算兩造應分配利潤時，有將門市租金與廠商月結款項之
    費用先自營業收入淨額扣除後再行分配之事，惟以上揭情詞
    資為抗辯。
四、本院之判斷：
　㈠按解釋契約，固須探求當事人立約時之真意，不能拘泥於契
    約之文字。但契約文字業已表示當事人真意，無須別事探求
    者，即不得反捨契約文字而更為曲解（最高法院17年上字第
    1118號判例意旨參照）。準此，契約解釋自應先由契約文義
    出發（文義解釋）；倘其文義有所不明，方得退而通觀全文
    以求體系解釋；倘其體系仍有不足，始得退而斟酌訂約時之
    事實、資料（如磋商過程、往來文件及契約草案等），俾求
    諸歷史解釋以明其意；倘猶不能從中得悉當事人締約之真意
    ，方可再退而考量契約目的、經濟價值以為目的性之解釋。
　㈡查系爭條款記載：「門市租金與廠商月結款項由甲方（即被
    告）支付。乙方（即原告）需負擔人員薪資包含勞健保，退
    休金等費用。甲乙雙方實際損益分配比例各為50%」等語，
    被告固辯稱：系爭條款中關於門市租金與廠商月結款項由被
    告支付之真意，係指由被告負責協助將款項交付予廠商或是
    房屋出租人而已云云，惟除無從自系爭條款字面文義推出此
    結論外，且「××費用由何人支付」與「×× 費用由何人負擔
    」之句意，就一般人之理解，二者乃相同意思，復審酌系爭
    條款為兩造分配損益比例之約定，條款內容尚約定原告需負
    擔系爭門市人員薪資，而依被告之解釋結果，兩造間之權利
    義務關係實有失衡之虞，故原告主張系爭條款中門市租金與
    廠商月結款項由被告支付之意思，係指由被告負責支付門市
    租金與廠商月結款項，應屬合理，亦符合雙方約定系爭條款
    之目的，被告上開所辯自無足取。至被告另抗辯：若原告不
    認同被告之損益分配計算方式，為何於每一期損益表均簽名
    確認云云，本院核酌原告所提證人陳湘絨即被告前會計在本
    院109年訴字1243號兩造間給付違約金事件（下稱違約金事
    件）到庭證稱：林致兵要伊的計算方式就是扣掉租金、廠商
    的月結之後的金額再甲乙方各50%，據伊所知合作一開始就
    這樣，第1個月結算原告就有反應計算錯誤，後來林致兵說
    仍是這樣算，伊只能聽從他的說法，據伊所知，原告仍然有
    反應，但是之後林致兵就把國慶店交給梁哲華處理等語（見
    本院卷第126、127頁 ）；證人林郁智即原告之前員工於該
    事件到庭證稱：系爭契約是伊帶原告到花蓮中山店簽約，其
    中第3條第2項關於押金部分，當初被告解釋是因店不屬於原
    告產權，若有損壞就從押金扣，就伊所知押金與租約無關，
    第1次分損益時我們就有提出損益分配表計算錯誤，門市租
    金與月結的部分被告先扣掉了，跟一開始向我們解釋先分配
    損益後再自行負擔自己該負擔的不同。後來被告派梁哲華總
    經理處理，梁總經理聽完後說會反應給林致兵，但後來都沒
    有下文，原告也有主動跟林致兵反應，但林致兵說他很忙會
    再另外找時間約，原告沒有同意此種計算方式，有持續反應
    ，只是卡在可能有違約金，只好繼續經營，並持續與被告協
    調。原告經營有虧損的狀況，因為損益分配與當初解釋不同
    ，原告分到的錢不多，支付員工薪水都不夠等語（見本卷第
    128至219頁），可知原告於首次利潤分配時有立即向被告表
    明分潤方式有誤，並多次表示異議未果，是尚難以原告在每
    一期損益表簽名並受分配，即謂原告認同被告所辯稱之分潤
    方式。
　㈢綜上，本院認依系爭條款之文義內容，兩造就系爭門市損益
    分配方式之約定應為：系爭門市租金與廠商月結款項、門市
    人員薪資包含勞健保，退休金等費用均不納入系爭門市營業
    成本費用計算，而將系爭門市租金與廠商月結款項歸由被告
    負擔；系爭門市人員薪資包含勞健保，退休金等費用之營業
    費用歸由原告負擔，營業收入淨額扣除上開項目以外之其他
    營業費用後之損益，由兩造平均分配。又上開項目以外之其
    他營業費用，依原告所提系爭門市損益表（被告就該損益表
    形式上真正不爭執）所示有：「稅金、稅捐-營業稅、電費
    、水費、水電費、瓦斯費、電話費、維修費、其他費用-雜
    項、什項」等名目，是原告將此等營業費用支出概稱為「共
    同支出雜項」（自107年7月至108年10月止該等支出各月支
    出明細及總額詳如附表一所示），並將營業收入淨額減去該
    共同支出雜項後，計算兩造應分配之利潤，核屬有據。依此
    計算， 兩造自107年7月至108年10月止應分配之利潤共計5,
    882,835元，經平均分配，原告應分得2,941,418元（以下四
    捨五入，自107年7月至108年10月止系爭門市營業收入淨額
    、兩造應分配之利潤等明細詳如附表二所載），而被告自10
    7年7月至108年10月止共僅分配938,044元予原告（明細亦詳
    如附表二所載），為被告不爭執，是被告尚欠原告應分得之
    利潤2,003,374元（計算式：2,941,418－938,044＝2,003,374
    ）。　　 
五、從而，原告依系爭條款約定，請求被告給付2,003,374元，
    及自起訴狀繕本送達之翌日即110年12月18日（起訴狀繕本
    於110年12月7日寄存送達，見本院卷第67頁，經10日即110
    年12月17日發生效力）起至清償日止，按年息5%計算之法定
    遲延利息，為有理由，應予准許。末兩造均陳明願供擔保，
    聲請准、免為假執行之宣告，核無不合，爰分別酌定相當擔
    保金額准許之。
六、本件事證已臻明確，兩造其餘攻擊防禦方法及所提證據，經
    審酌後與本件判決結果不生影響，爰不另一一論述，併予敘
    明。
七、訴訟費用負擔之依據：民事訴訟法第78條。 
中　　華　　民　　國　　111 　年　　6 　　月　　7 　　日
                  民事第四庭    法　官　古秋菊
以上正本係照原本作成
如對本判決上訴，須於判決送達後20日內向本院提出上訴狀。。
中　　華　　民　　國　　111 　年　　6 　　月　　7 　　日
                                書記官　劉馥瑄　　　 
　　　 
附表一 107年7月至108年10月系爭門市共同支出雜項明細表。
（單位：新臺幣元）
民國年/月 共同支出雜項「總額」 支出明細   107/07 14,848 製-電話費539 製-瓦斯費13,409 稅捐-7/15營業稅900 107/08 37,431 製-瓦斯費15,212 製-水電費12,219 維修費（器具,馬達）10,000 107/09 15,747 製-瓦斯費14,485 製-電話費1,027 其他費用-雜項（磅秤）235 107/10 44,401 製-瓦斯費15,775 製-電話費330 製-電費（9月）12,246   製-電費（10月） 11,247 稅捐-營業稅4,500 其他費用-雜項303 107/11 14,719 製-瓦斯費13,229 其他費用-雜項1,490 --- 107/12 33,936 製-瓦斯費14,789 製-電話費1,081 製-電費（11月）8,449   製-電費（12月）9,217 其他費用-雜項400 --- 108/01 22,959 製-瓦斯費14,632 製-電話費1,086 製-水費1,420   製-電費（12月）8,112 製-電費（2F）扣8,449 稅捐-營業稅 5,400   其他費用-雜項758 --- --- 108/02 24,270 製-瓦斯費13,238 製-電話費1,034 製-電費（2月）7,163   其他費用-雜項2,835 --- --- 108/03 25,189 製-瓦斯費12,814 製-電話費1,034 製-水費1,230   製-電費（2月） 9,878 其他費用-雜項233 --- 108/04 25,001 電費8,245 電話費 1,034 瓦斯費-順吉利14,905   什項817 --- --- 108/05 32,524 電費 11,194 電話費 1,032 瓦斯費-順吉利12,954   稅金5,940 什項1,404 --- 108/06 28,239 電費 10,197 電話費 1,032 瓦斯費-順吉利11,298   雜項4,727 水費985 --- 108/07 22,820 水電費 9,784 電話費 1,032 瓦斯費-順吉利10,999   雜項1,005 --- --- 108/08 23,342 水電費 10,832 電話費 1,032 瓦斯費-順吉利11,343   雜項135 --- --- 108/09 46,628 水電費 13,110 電話費 1,033 瓦斯費-順吉利10,897   UBER30%佣金21,537 戶戶送23%佣金51 --- 108/10 33,810 水電費 10,192 電話費 1,033 瓦斯費-順吉利10,394   UBER30%佣金11,692 雜項499 --- 合計 445,864 445,864   

附表二 
（單位：新臺幣元）
民國年/月 營業收入淨額 共同支出雜項金額 (明細見附表一） 應分配之利潤(計算方式:營業收入淨額-共同支出雜項) 平均分配後原告應得之利潤 原告已分得之款項 107/07 427,278 14,848 412,430 206,215 53,304 107/08 421,367 37,431 383,936 191,968 23,755 107/09 435,125 15,747 419,378 209,689 68,626 107/10 455,845 44,401 411,444 205,722 92,021 107/11 379,760 14,719 365,041 182,521 46,244 107/12 440,073 33,936 406,137 203,069 84,073 108/01 406,120 22,959 383,161 191,581 74,691 108/02 386,680 24,270 362,410 181,205 72,724 108/03 357,816 25,189 332,627 166,314 67,270 108/04 385,556 25,001 360,555 180,278 76,386 108/05 363,412 32,524 330,888 165,444 40,712 108/06 362,962 28,239 334,723 167,362 48,238 108/07 351,266 22,820 328,446 164,223 40,202 108/08 372,552 23,342 349,210 174,605 46,937 108/09 407,660 46,628 361,032 180,516 50,751 108/10 375,227 33,810 341,417 170,709 52,110 合計 6,328,699 445,864 5,882,835 2,941,418 938,044